【裁判字號】    94,簡,976
【裁判日期】    950206
【裁判案由】    綜合所得稅
【裁判全文】
臺北高等行政法院判決
                                     94年度簡字第00976號
原      告  甲○○
訴訟代理人  丙○○
被      告  財政部臺灣省北區國稅局
代  表  人  許虞哲（局長）
訴訟代理人  乙○○
上列當事人間因綜合所得稅事件，原告不服財政部中華民國94年
1月14日台財訴字第09300555550號訴願決定，提起行政訴訟。本
院判決如下：
    主  文
訴願決定及原處分 (復查決定)關於核定如附表所示之收入否准
減除必要費用部分均撤銷。
訴訟費用由被告負擔。
    事  實
一、事實概要：原告89年度綜合所得稅結算申報，原列報綜合所
    得總額新台幣（下同）3,388,599元，綜合所得淨額2,824,
    623元，經被告初查核定其綜合所得總額為4,487,424元，淨
    額為4,034,448元，應補徵綜合所得稅額285,678元。原告以
    其與配偶黃雅慧係從事造型及化妝工作，主張渠等取自科藝
    百代股份有限公司 (下稱科藝百代公司)、香港商維京百代
    音樂事業股份有限公司台灣分公司 (下稱維京百代公司)、
    歌萊美捌捌陸陸股份有限公司 (下稱歌萊美公司)給付如附
    表所示之報酬係屬執行業務所得，應減除35%之必要費用，
    申請復查結果，未獲變更，提起訴願亦經決定駁回後，遂提
    起本件行政訴訟。
二、兩造聲明：
    (一)原告聲明：如主文所示。
    (二)被告聲明：駁回原告之訴。
三、兩造之爭點：
    (一)原告主張之理由：
      1.按「本法稱執行業務者，係指律師…表演人及其他以技
        藝自力營生者。」「執行業務所得：凡執行業務者之業
        務或演技收入，減除…材料等之成本…執行業務之旅費
        及其他直接必要費用後之餘額為所得額。」為所得稅法
        第11條第1項及第14條第1項第2類第1款所規定。又「執
        行業務者未依法辨理結算申報，或未依法設帳記載並保
        存憑證，或未能提供證明所得額之帳簿文據者，89年度
        應依核定收入總額按下列標準計算其必要費用…8.表演
        人：35％…」為財政部90年2月5日台財稅第0900460074
        號函核定之89年度執行業務費用標準所規定。
      2.次按，「薪資所得者」一般概念為受雇支領固定薪資或
        基本酬勞者、受（僱）經常擔任指定之工作者、非經聘
        （僱）者同意不得就任他職者；而「執行業務者」之概
        念則恰為其反，即非受雇支領固定薪資或基本酬勞、非
        受聘（僱）經常擔任指定之工作及非經聘（僱）者同意
        得就任他職而獨立執行業務者。原告及配偶係以技藝自
        力營生，並非受雇於他人，依前開說明，應屬執行業務
        所得無疑，惟因原告夫妻日常忙於工作且欠缺稅務知識
        ，而未發覺部分所得公司將原告與配偶執行業務所得誤
        載為薪資所得而開立扣繳憑單，致稽徵機關不准減除必
        要費用，惟原告業已提出維京百代公司（序號34及44）
        及歌萊美公司（序號35及47）出具說明書證明原告及配
        偶並非其雇用員工，是上開公司給付之所得應屬執行業
        務所得，原核定薪資所得應更正為執行業務所得，被告
        依前揭規定，應准予減除35％必要費用。
      3.又查，依前揭執行業務費用標準規定，執行業務所得應
        以執行業務收入減除成本及必要費用後之餘額為所得額
        。財政部台北市國稅局信義稽徵所就相同情形前已核准
        阿爾發傳播事業有限公司 ( 所得存在序號26及29內)之
        申請，變更執行業務-其他為執行業務-表演人，並准予
        減除35%必要費用，可資參照。準此，附表核定序號26
        、29號所示原告及配偶取自科藝百代及維京公司之收入
        ，被告既核定為執行業務所得，依前揭規定亦應准予減
        除35%必要費用。
    (二)被告主張之理由：
      1.按「個人之綜合所得總額，以其全年左列各類所得合併
        計算之…第2類：執行業務所得：凡執行業務者之業務
        或演技收入，減除業務所房租或折舊、業務上使用器材
        設備之折舊及修理費，或收取代價提供顧客使用之藥品
        、材料等之成本、業務上雇用人員之薪資、執行業務之
        旅費及其他直接必要費用後之餘額為所得額……第3類：
        薪資所得：凡公、教、軍、警、公私事業職工薪資及提
        供勞務者之所得：一、薪資所得之計算，以在職務上或
        工作上取得之各種薪資收入為所得額。」為所得稅法第
        14條第1項第2類前段及第3類第1款所明定。
      2.原告及配偶係分別從事造型及化妝工作，其人本年度因
        執行上開業務取得之收入，依所得給付人開立之扣繳憑
        單，格式代號分別為50(薪資)、9A-70(執行業務者：表
        演人)及9A-90(執行業務者：其他)，其中代號9A-70於
        核定時即減除35%之必要費用(表演人必要費用35%)，代
        號9A-90及代號50則未減除35%之必要費用。原告雖主張
        其本人及配偶係分別從事造型及化妝工作，應屬執行業
        務表演人範疇，渠等取自維京百代公司、科藝百代公司
        及歌萊美公司之所得，應准予減除執業之費用云云。惟
        查，本件經向扣繳憑單開立之前開公司所屬管轄稽徵機
        關—財政部臺北市國稅局松山分局及內湖稽徵所查詢，
        松山分局明確函復系爭所得為薪資所得，內湖稽徵所未
        准原告更正扣繳憑單。原告主張系爭所得屬執行業務表
        演人性質之所得乙節，核無足採，原核定並無不合，請
        予維持。
    理  由
一、按本件依原告起訴主張如附表所示之收入應減除35%之必要
    費用計算，核其得減少之應納所得稅額為182,625元，未逾
    20萬元，而司法院於92年9月17日以 (92 )院台廳行一字第
    23681號令，依行政訴訟法第229條第2項之規定，已將行政
    訴訟法第229條第1項之簡易案件金額自3萬元提高為20萬元
    ，故本件應適用簡易訴訟程序，爰不經言詞辯論，逕為判決
    ，合先敘明。
二、次按，「個人之綜合所得總額，以其全年左列各類所得合併
    計算之…第二類：執行業務所得：凡執行業務者之業務或演
    技收入，減除業務所房租或折舊、業務上使用器材設備之折
    舊及修理費，或收取代價提供顧客使用之藥品、材料等之成
    本、業務上雇用人員之薪資、執行業務之旅費及其他直接必
    要費用後之餘額為所得額。…」「執行業務者未依法辦理結
    算申報，或未依法設帳記載及保存憑證，或未能提供證明所
    得額之帳簿文據者，稽徵機關得照同業一般收費及費用標準
    核定其所得額。前項收費及費用標準，由財政部各地區國稅
    局徵詢各該業同業公會意見，報請財政部核定之。」所得稅
    法第14條第1項第2類前段及同法施行細則第13條第2項、第3
    項分別定有明文。又「執行業務者未依法辦理結算申報，或
    未依法設帳記載並保存憑證，或未能提供證明所得額之帳簿
    文據者，八十九年度應依核定收入總額按下列標準計算其必
    要費用：…八、表演人：三五％。…」亦經財政部90年2月5
    日台財稅第0900460074號函核定「八十九年度執行業務者費
    用標準」規定在案。
三、本件原告89年度綜合所得稅結算申報，原列報綜合所得總額
    3,388,599元，綜合所得淨額2,824,623元，經被告核定其綜
    合所得總額為4,487,424元，淨額為4,034,448元，應補徵稅
    額285,678元之事實，有原告綜合所得稅結算申報書及被告
    核定通知書附原處分卷可稽，並為兩造所不爭，堪信為真實
    。原告不服循序提起行政訴訟，主張：其與配偶係從事造型
    及化妝工作，渠等取自如附表所示科藝百代公司、維京百代
    公司及歌萊美公司給付之收入應屬執行業務所得，前開公司
    以薪資所得開立扣繳憑單係有疏誤，被告應准予減除35% 之
    必要費用等語，故本件之爭執，厥在於原告與其配偶之系爭
    所得係屬執行業務所得或薪資所得？
四、經查：
    (一)按所得稅法第14條所稱「薪資所得」，係指個人在職務上
      或工作上取得之各種薪資收入，因純粹係提供勞務而獲致
      金錢報酬，勞務提供者本身並不負擔盈虧或工作成敗之責
      ，自不須提供勞務以外之成本以完成工作，故個人因提供
      勞務而取得之金錢收入，自應全部列為所得額；而「執行
      業務所得」，依同法第11條規定，係指個人以特定技能自
      力謀生者之所得，因此等報酬之取得，係以特定工作之完
      成為必要，是執行業務者除提供勞務外，尚須負擔其他成
      本之支出，故同法第14條第1項第2類明定，計算執行業務
      所得時，可扣除「業務所房租或折舊、業務上使用器材設
      備之折舊及修理費，或收取代價提供顧客使用之藥品、材
      料等」等成本及並可扣除「業務上雇用人員之薪資、執行
      業務之旅費及其他直接必要費用」，而以其餘額為所得額
      。又一般為藝人從事造型及化妝工作者，不僅其執行之工
      作內容具獨立性，且需自備彩妝工具及原料，核其勞務對
      價之取得，尚須包括應自行負擔之必要費用支出，故其所
      獲致之收入應定性為執行業務所得至明。
    (二)查原告主張其與配偶二人係為藝人從事整體造型及化妝工
      作，並採按件計酬方式，獲致如附表所示科藝百代、維京
      百代、歌萊美等三家公司給付報酬，並非受僱該等娛樂公
      司而取得薪資收入等情，業據提出渠等為藝人化妝之照片
      及前開三家公司出具證明書為證，並為被告所不爭，堪信
      為真正，依前揭說明，應認原告取自前開三家公司給付如
      附表所示之收入，均屬執行業務所得無疑。再者，自然人
      從事之職業，具有連續性及一貫性，自應採通觀全局之角
      度審查其行業類別，尚不得逕以扣繳人所引用之憑單代號
      為形式外觀審查，據以認定該個人所得之類別。況依前揭
      被告核定通知書所載，原告及其配偶當年度多項取自其他
      經營娛樂業公司之收入，凡以憑單代號70開立者，被告亦
      均承認其為執行業務收入，並比照表演人及舞女之標準扣
      除35％必要費用在案，是被告未詳究原告及其配偶當年度
      所從事職業之性質及內容，逕依維京百代公司及歌萊美公
      司開立之扣繳憑單引用憑單代號50，遽予認定原告及其配
      偶取自如附表核定序號34、35、44、47號之收入應歸類為
      薪資所得，自嫌率斷。
五、綜上所述，原告與其配偶獲致如附表所示之收入應屬執行業
    務所得，已堪認定。原告主張渠等前開所得應減除35％之必
    要費用，揆諸首揭規定，洵屬有據，被告核定否准減除，尚
    有違誤，訴願決定未予糾正，亦有未洽，原告訴請撤銷，為
    有理由，應予准許，併由被告依本判決意旨另為處分。
據上論結，原告之訴為有理由，爰依行政訴訟法第233條第1項、
第98條第3項前段，判決如主文。
中    華    民    國    95    年     2    月    6     日
                            第二庭  法  官  蕭惠芳
上為正本係照原本作成。
本件以訴訟事件所涉及之法律見解具有原則性者為限，始得於本
判決送達後20日內向本院提出上訴狀並表明上訴理由，如已於本
判決宣示後送達前提起上訴者，應於判決送達後20日內補具上訴
理由（均按他造人數附繕本），且經最高行政法院許可後方得上
訴。
中    華    民    國    95    年     2    月    7     日
                                    書記官  李淑貞
 附表：
  ┌──┬────────┬─────┬──────┐
  │核定│ 給   付   人   │ 受給付人 │ 給付金額   │
  │序號│                │          │ (新台幣)   │
  ├──┼────────┼─────┼──────┤
  │ 26 │ 科藝百代公司   │ 原告     │ 153,333元  │
  ├──┼────────┼─────┼──────┤
  │ 26 │ 維京百代公司   │ 原告     │ 807,223元  │
  ├──┼────────┼─────┼──────┤
  │ 29 │ 科藝百代公司   │ 原告配偶 │ 150,000元  │
  ├──┼────────┼─────┼──────┤
  │ 29 │ 維京百代公司   │ 原告配偶 │ 546,109元  │
  ├──┼────────┼─────┼──────┤
  │ 34 │ 同  上         │ 原告     │ 248,933元  │
  ├──┼────────┼─────┼──────┤
  │ 35 │ 歌萊美公司     │ 原告     │ 219,999元  │
  ├──┼────────┼─────┼──────┤
  │ 44 │ 維京百代公司   │ 原告配偶 │ 230,851元  │
  ├──┼────────┼─────┼──────┤
  │ 47 │ 歌萊美公司     │ 原告配偶 │  53,333元  │
  └──┴────────┴─────┴──────┘


司法院資訊處製作；財團法人民間司法改革基金會備份。
